臺灣新竹地方法院民事裁定　八十九年簡上字第四○號
　　上　訴　人　祭祀公業家獻嘗管理人管理人許時烺
　　被　上訴人　財政部國有財產局
　　法定代理人　李瑞倉
　　訴訟代理人　霍守業
　　　　　　　　甲○○
右上訴人與陸軍總司令部間請求返還土地事件，上訴人對於中華民國八十九年一月十
七日本院竹北簡易庭八十九年度竹北簡字第七號第一審判決提起上訴，對於上訴人在
第二審為訴之追加，本院裁定如左：
    主      文
上訴人追加之訴駁回。
訴訟費用由上訴人負擔。
    理      由
一、按在第二審程序，追加原非當事人之人為當事人者，除合於民事訴訟法第二百五
    十五條第一項第二款至第六款情形外，應得他造及被追加當事人之同意，始得為
    之（最高法院八十七年度台抗字第二九五號裁判可資參照）。
二、本件上訴人於第一審起訴時，僅列陸軍總司令部為被告。嗣於第二審另追加財政
    部國有財產局為被上訴人，因陸軍總司令部、財政部國有財產局均表明不同意，
    且上訴人前揭追加亦核無民事訴訟法第二百五十五條第一項第二款至第六款之情
    形；雖上訴人主張依民法第七百六十七條之規定訴請陸軍總司令部、財政部國有
    財產局塗銷新竹縣關西鎮○○○段二六四之二地號土地之所有權登記，將二六四
    之二地號合併回二六四地號，註銷二六四之二地號回復原狀、地上物清除按原地
    籍圖地形地貌回復原狀、返還土地，並請求確認上訴人土地所有權新竹縣關西鎮
    ○○○段二六四之二地號存在等情，此項訴訟標的對陸軍總司令部、財政部國有
    財產局有合一確定之必要云云。然按財政部設國有財產局，承辦國有財產之取得
    、保管、使用、收益及處分事務。又國家由於預算支出所取得之財產，為國有財
    產，其由機關、部隊使用之國有財產為公用財產，公用財產雖以各直接使用機關
    為管理機關，但管理機關對於公用財產不得為任何處分，此觀國有財產法第一條
    、第二條第一項、第四條第二項第一款、第九條第二項、第十一條、第二十八條
    之規定自明。故凡因有關國有財產之處分涉訟者，自應以財政部國有財產局為被
    告，其當事人之適格，始能謂無欠缺，不因其尚未登記為國有而有異（最高法院
    八十八年度台上字第一七七七號、八十四年度台上字第一八四三號分別著有裁判
    ）。查系爭二六四之二地號土地現登記為中華民國所有，而以被上訴人陸軍總師
    司令部為管理機關，有土地登記簿謄本（見原審卷第四五頁）可參，並系爭土地
    係由國家撥付預算支出辦理徵收，現由被上訴人陸軍總司令部占有使用中之事實
    ，為兩造所不爭執，則系爭土地自屬國有公用財產，管理機關被上訴人陸軍總司
    令部對之不得為任何處分，僅財政部國有財產局有處分權，因此，是項訴訟標的
    對陸軍總司令部、財政部國有財產局顯無合一確定之必要，上訴人前揭主張，洵
    屬無據。從而，上訴人所為之追加，與法尚有未洽，應予裁定駁回。
三、依民事訴訟法第四百六十三條、第二百四十九條第一項第六款、第九十五條、第
    七十八條，裁定如主文。
中　　　華　　　民　　　國　　九十一　　年　　　六　　　月　　 十四　　 日
                                  臺灣新竹地方法院民事第一庭
~B審判長法官  蔡孟芳
~B　　　法官  黃珮禎
~B　　　法官　謝永昌
右為正本係照原本作成。
本裁定不得抗告。
~B法院書記官　蕭宛琴
中　　　華　　　　民　　　國　 　九十一  　年　　　六   　月　　十四 　 日
